臺灣高等法院高雄分院刑事判決　　　　　　　　　　九十一年度上訴字第六七一號
　　上訴人　台灣高雄地方法院檢察署檢察官
　　被　告　甲○○
右上訴人因被告違反商業會計法等案件，不服臺灣高雄地方法院九十年度訴字第二一
九號中華民國九十一年三月五日第一審判決（起訴案號：臺灣高雄地方法院檢察署八
十九年度偵字第二八三八六號），提起上訴，本院判決如左：
      主  文
上訴駁回。
      理  由
一、公訴意旨略以：被告甲○○與位於高雄市○○區○○路一二一之一號「大誠旅行
    社」之實際負責人簡良芳（檢察官另行起訴，現另案審理中），共同意圖為自己
    不法之利益，基於犯意之聯絡，自民國八十九年九月上旬某日起，由簡良芳提供
    該旅行社信用卡特約商之刷卡機，並由甲○○以在報紙刊登分類廣告欄或張貼小
    廣告名片之方式，招攬持有信用卡而急需現款使用之持卡人借款，並以（０七）
    0000000號之電話供客戶電話連絡。俟有人以電話洽詢時，甲○○即與對
    方約在不詳地點處見面，再帶至簡良芳所開設之「大誠旅行社」，以購買機票再
    向甲○○換現金為掩飾，使用刷卡機以「假消費、真刷卡」之方式刷卡，再由簡
    良芳製作並無交易事實之消費簽帳單，經持卡人簽認後，貸與現款，預扣每月高
    達百分十左右之利息，同時要求抵押身分證，而製作不實之帳單之方式，使財團
    法人聯合信用卡處理中心陷於錯誤，簡良芳、甲○○藉此方法以「大誠旅行社」
    名義向各特約銀行領取款項，而取得與原本顯不相當之不法重利，並以之為生恃
    此為業。嗣於八十九年十二月十五日十三時五十分許，適有蔡旭富因急缺款項，
    看台灣新聞報廣告與甲○○取得聯繫，約定在高雄市○○路「上網咖啡店」，與
    甲○○共同至簡良芳所開設之前開「大誠旅行社」刷卡取得機票後，正欲換現之
    際，為高雄市憲兵隊持搜索票當場查獲，並扣得刷卡機二台、列表機一台、機票
    客戶名單八十二張、刷卡簽帳單影本二百六十八張、帳簿一本、客戶資料薄一本
    、機票十三張、聯邦銀行帳單十張，因認被告甲○○涉有重利、詐欺及違反商業
    會計法等罪嫌等語。
二、按犯罪事實應依證據認定之，無證據不得推定其犯罪事實；不能證明被告犯罪者
    ，應諭知無罪之判決，刑事訴訟法第一百五十四條、第三百零一條第一項分別定
    有明文。而刑事訴訟法上所謂認定犯罪事實之證據，係指足以認定被告確有犯罪
    行為之積極證據而言，如未能發現相當證據或證據不足以證明，自不能以推測或
    擬制之方法，以為裁判基礎，此有最高法院二十九年上字第三一○五號判例及四
    十年台上字第八十六號判例可供參照；又認定犯罪事實，所憑之證據，雖不以直
    接證據為限，間接證據亦包括在內，然無論直接或間接證據，其為訴訟上之證明
    ，須於通常一般之人均不致於有所懷疑，而得確信其為真實之程度者，始得據之
    為有罪之認定，倘其證明尚未達到此一程度，而有合理性懷疑之存在時，即無從
    為有罪之認定，此亦有最高法院七十六年台上字第四九八六號判例可資參照。
三、訊之被告甲○○於審理中對於帶人至大誠旅行社刷卡購買機票再以低價向其購得
    等事實固不諱言，惟堅決否認係與簡良芳共同以「假消費、真刷卡」之方式貸與
    他人現金，辯稱：大誠旅行社是在機場附近之機票量販店，他們賣的機票較便宜
    ，被告是帶急需錢用之客人至該旅行社刷卡購買機票，該旅行社確實有交付機票
    於客人，被告再以九一折方式向客人購得機票後，至機場出售或轉賣予檳榔攤賺
    取差價，被告與旅行社並不認識，亦無關係等語。
四、經查，本件公訴意旨認被告涉有重利、詐欺及填載不實會計憑證等罪嫌，無非以
    被告之自白，及證人蔡旭富於高雄市憲兵隊之證述，並有刷卡借現之名片及報告
    廣告附卷可憑，惟查（一）本件被告甲○○於高雄市憲兵隊調查及偵查、審理中
    均一致供稱係帶客人至大誠旅行社刷卡購買機票後，再向客人以原價九一折購買
    後出售賺取差價等語，並未供承有何與大誠旅行社負責人簡良芳以假買賣方式借
    款予客人，並填載不實之憑證，而向財團法人信用卡合中心詐取刷卡之款項，又
    證人蔡旭富於高雄市憲兵隊調查時及原審法院審理中均證述稱：因缺現金，經人
    介紹認識被告甲○○，被告向其表示可以刷卡方式購得機票，再轉售被告將機票
    持至小港機場轉賣以賺取差價，經同意後被告帶其至大誠旅行社，刷卡購得華信
    航空北高線機票十三張而被查獲等語（見卷附高雄市憲兵隊八十九年十二月五日
    詢問筆錄、本院九十年七月三十一日審判筆錄），且證人即另案被告簡良芳於高
    雄市憲兵隊調查及於原審法院審理中亦否認與被告甲○○共同經由其旅行社刷卡
    機刷卡購買機票後換取現金（見卷附高雄市憲兵隊八十九年十二月五日詢問筆錄
    、原審法院九十年七月三十一日訊問筆錄），又依證人即大誠旅行社之票務人員
    林金蓮於高雄市憲兵隊調查中證述稱：被告甲○○偶而會到旅行社，都是帶客人
    刷卡購買機票，．．．刷完信用卡後給客戶簽簽帳單，再把信用卡給客戶或被告
    ，被告即帶客人到外面等語（見卷附高雄市憲兵隊八十九年十二月十五日十四時
    二十分許詢問筆錄），另其於原審法院審理中則證述稱：被告甲○○至旅行社七
    、八次，均是帶人至旅行社刷卡購買機票，旅行社均係與客人交易，機票亦交予
    刷卡的客人等語（見原審法院九十年七月三十一日訊問筆錄），核之上開證人蔡
    旭富、林金蓮等人所證述情節，尚無從證明被告係與另案被告簡良芳共謀以刷卡
    方式，進行假交易而貸款予他人；（二）又核之信用卡之性質本即係由發卡銀行
    給予信用卡持有人一定額度之信用，使持卡人得以先進行交易之行為後，於一定
    期日內再行付款，此一交易帳款支付體系，係在便利持卡人進行消費之行為，如
    持卡人利用此一系統，以刷卡購得物品後，立即低價轉售而獲取現金，除其原即
    有詐騙財物之不法意圖，於刷卡之時已預謀事後不願付款外，否則在契約自由原
    則下，應視為一般之交易行為，依此而他人如利用持卡人急須用錢之際，由持卡
    人刷卡購物後再以低價向其購得，性質上亦僅係一種私下之買賣行為，難認係屬
    於一種借貸之行為，自無所謂之重利可言，本件被告甲○○既係利用他人需錢孔
    急之際，帶其刷卡購買機票，再向其等以九一折購得，轉售後賺取差價，自難認
    為其係在進行貸放款項之業務；且扣押之物亦確實有機票十三張，如被告係事先
    與大誠旅行社共謀假消費，真刷卡。則大誠旅行社僅需記帳虛偽登載即可，又何
    需實際交付機票而多此一舉？依上所述，本件被告甲○○所稱係帶客人刷卡購買
    機票再以九一折購得賺取差價尚可採信，且本件被告之行為亦無何重利貸放款項
    之可言；此外復查無其他積極證據足認被告有何重利、詐欺及違反商業會計法之
    犯行，依上開說明，被告被訴犯罪尚屬不能證明。
五、原審因而為被告無罪之判決，核無不合，檢察官上訴意旨，仍執前詞，並以被告
    招攬客人之廣告內容，即係刷卡借現云云，指摘原判決不當。惟按刷卡借現之方
    式甚多，並不排除借款人向他人刷卡後，再向另一人以所刷得之物借錢或換現金
    之情形，不能僅因所謂刷卡借現，即認為有上開犯罪行為，本件檢察官上訴，為
無理由，應予駁回。
據上論結，應依刑事訴訟法第三百六十八條，判決如主文。
本案經檢察官陳國全到庭執行職務。
中      華      民      國    九十一    年    六    月      十九      日
                              臺灣高等法院高雄分院刑事第九庭
                                  審判長法官  張明松
                                        法官  江泰章
                                        法官  任森銓
右正本證明與原本無異。
檢察官如不服本判決應於收受本判決後十日內向本院提出上訴書狀，其未述上訴理
由者，並得於提起上訴後十日內向本院補提理由書狀（均須按他造當事人之人數附繕
本)「切勿逕送上級法院」。
                                      書記官  施耀程
中    華    民    國     九十一     年       六       月     二十一     日
                                                                        Ｆ
